臺灣高雄地方法院刑事判決　　　　　　　96年度訴字第2924號
公　訴　人　臺灣高雄地方法院檢察署檢察官
被　　　告　丙　○
指定辯護人　本院公設辯護人丁○○
上列被告因強盜等案件，經檢察官提起公訴（96年度偵字第1695
9 號），本院判決如下：
    主  文
丙○犯攜帶兇器竊盜罪，處有期徒刑捌月，扣案車窗擊破器壹支
沒收；又犯行使變造特種文書罪，處有期徒刑參月。應執行有期
徒刑拾月，扣案車窗擊破器壹支沒收。
    事  實
一、丙○基於變造車牌之犯意，於民國96年6 月8 日下午4 時許
    ，在高雄市新興區○○巷道內，將車牌號碼為NF5-476 號重
    型機車，以使用黑色膠帶黏貼於英文字母「F 」下方之方式
    ，將車牌號碼變造為NE5-476 號，以供其竊盜他人財物，躲
    避警方追緝用，並騎乘該車持以行使，而足生損害於汽車監
    理機關及警察機關管理車籍資料及交通秩序維護之正確性。
    丙○於偽造上開車牌後，復意圖為自己不法之所有，基於竊
    盜之犯意，於同日下午4 時35分許，攜帶其所有對於人之生
    命、身體、安全具有危險性可供兇器使用之車窗擊破器1 支
    ，騎乘上開重型機車至高雄市新興區○○○路130 號前，見
    戊○○所使用車牌號碼6W─6255號自用小客車停放該處路旁
    ，乘無人注意之際，持上開車窗擊破器破壞該自用小客車駕
    駛座旁之車窗玻璃後（毀損部分未據告訴），隨即爬入車內
    竊取戊○○所有之咖啡色手提包，內有美金100 元、人民幣
    300 元、中國信託信用卡2 張、郵局提款卡1 張、中國信託
    存摺簿1 本、A+1 百貨信用卡1 張、回數票1 張、女用口紅
    1 支、佛珠項鍊1 條、高雄三信存摺簿、郵局存摺簿各1 本
    、高雄三信支票29張、原子筆7 支、女用手錶1 只、名片夾
    2 個、私章2 枚等物，此舉為當時乘坐於該自用小客車後座
    之甲○○發現，甲○○因此即下車將甫自車內竊得財物並爬
    出車窗外之丙○壓制於上開自用小客車車旁，丙○為脫免逮
    捕，試圖以手撥開甲○○，並欲騎乘機車逃逸，惟甲○○仍
    未鬆手，接續以手拉住其衣領，並將丙○連人帶車推倒在地
    ，卻因重心不穩而與丙○一同跌倒於地，其右手大拇指因遭
    機車壓傷而瘀青，嗣路人葉政翰加入逮捕丙○，與甲○○合
    力將其壓制在地，並報警處理而查獲上情，經警當場扣得丙
    ○所有之上開車窗擊破器1 支。
二、案經高雄市政府警察局新興分局報告臺灣高雄地方法院檢察
    署檢察官偵查起訴。
     理  由
一、按被告以外之人於審判外之陳述，雖不符刑事訴訟法第159
    條之1 至之4 等4 條之規定，然若當事人於審判程序中同意
    作為證據，法院審酌該言詞陳述或書面陳述作成時之情況，
    認為適當者，亦得為證據；又當事人、代理人或辯護人於法
    院調查證據時，知有刑事訴訟法第159 條第1 項不得為證據
    之情形，而未於言詞辯論終結前聲明異議者，視為有前項之
    同意，同法第159 條之5 定有明文。此立法意旨在於傳聞證
    據未經當事人之反對詰問予以核實，原則上先予排除。惟若
    當事人已放棄反對詰問權，於審判程序中表明同意該等傳聞
    證據可作為證據；或於言詞辯論終結前未聲明異議，基於尊
    重當事人對傳聞證據之處分權，及證據資料愈豐富，愈有助
    於真實發見之理念，且強化言詞辯論主義，使訴訟程序得以
    順暢進行，上開傳聞證據亦均具有證據能力。查本件所援引
    之以下各項證據，固有部分屬傳聞證據，然公訴人、被告及
    辯護人於本院言詞辯論終結前，均未聲明異議，又本院審酌
    該等證據作成時之狀況，並無違法取證或不宜作為證據之情
    形，且為證明本案被告犯罪所必要，應適宜為本案之證據，
    而均具證據能力，先此敘明。
二、上開犯罪事實，業據被告丙○於本院審理中坦承不諱（見本
    院卷第122 頁），核與證人戊○○於警詢中之證述、甲○○
    於偵查及本院審理中證述之情節相符（見警卷第5 頁至第6
    頁、偵查卷第42頁至第43頁、本院卷第113 頁至第116 頁）
    。此外，復有扣押筆錄、扣押物品目錄表、贓物認領保管單
    及查獲贓物、扣案物暨現場照片共10張附卷可資佐證（詳警
    卷第14頁至第20頁、第26頁至第30頁）。堪認被告之自白核
    與事實相符，被告竊盜、變造車牌等犯行，洵堪認定。
三、公訴意旨雖認被告竊盜得手後為證人甲○○發現時，被告為
    脫免甲○○逮捕，曾有當場施以掙脫並推開甲○○之強暴手
    段，並欲騎乘上開重型機車逃逸等情，惟按所謂強暴，係指
    直接或間接對於人之身體施以暴力，壓制被害人之抗拒，或
    使被害人處於不能抗拒之狀態而言；刑法第329 條準強盜之
    規定雖未如同法第328 條強盜罪之規定，將實施強暴、脅迫
    所導致被害人或第三人不能抗拒之要件予以明文規定，惟必
    於竊盜或搶奪之際，當場實施之強暴、脅迫行為，已達使人
    難以抗拒之程度，其行為之客觀不法，方與強盜行為之客觀
    不法相當，而得與強盜罪同其法定刑（最高法院94年度台上
    字第2401號、第3004號等判決、司法院大法官釋字第630 號
    解釋文、解釋理由書參照）。就此訊據被告否認有於脫免逮
    捕之過程中對他人施加強暴手段之情，並辯稱：伊上開竊盜
    行為被發現後，從頭至尾只有以手抱住頭部，並要甲○○等
    人不要再打了等語（見本院卷52至53頁），第查被告前開竊
    盜行為經在場證人甲○○發現後，為脫免逮捕，確實僅試圖
    以手撥開證人甲○○，而與甲○○有短暫輕微肢體衝突，惟
    並無發生扭打之情形，業據證人甲○○於本院審理中結證稱
    ：「（問：阻止被告逃跑時，你們有無發生扭打？）沒有扭
    打，我只有拉他的衣服，他就堅持要逃跑。（問：有無反過
    來推你？）沒有，我只有拉他衣服，他仍堅持要逃跑，所以
    就將他連人帶車推倒。（問：你右手大拇指瘀血如何造成？
    ）我將被告連人帶車推倒時，我也跌倒，被機車壓傷。（問
    ：之前警詢你說，當時你和被告有發生拉扯、扭打，被告為
    了逃跑，有極力反抗，當場施強暴，是何意思？）我拉被告
    ，被告有用手將我撥開，並沒有扭打。（問：偵查中你說，
    被告掙脫，並打你推開，有何意見？）在我要壓倒被告機車
    前，我站在被告的右邊拉住被告後面的衣領，被告從右邊單
    手要推開，試圖要騎走，但我只有退後一下，手還是拉住被
    告的衣領，之後就將被告推倒。（問：被告爬進去車內拿皮
    包時，有無發現你在後座？）沒有。（問：你有無大叫？）
    沒有，我就直接下車。」等語明確（見本院卷第113 至116
    頁），顯見當時被告主觀上係欲乘無人注意之際，敲破車窗
    竊取車內財物，當係基於竊盜之犯意甚明，又被告於事後脫
    免逮捕過程中，除有試圖以手撥開證人甲○○之行為外，並
    無動手毆打證人或與其發生拉扯，復未持兇器恫嚇、威脅證
    人，且證人右手拇指所受之傷害，係因其重心不穩跌倒而遭
    機車壓傷所致。是就當時之客觀情況觀之，被告單純以手撥
    開證人甲○○之動作顯尚未到達使其不能或顯難抗拒之程度
    ，至多僅屬有短暫輕微肢體衝突之情事，是難遽認被告於行
    竊後脫免逮捕過程中，有何施加如公訴意旨所述強暴手段之
    情形，附此敘明。
四、按刑法第321 條第1 項第3 款所謂兇器，凡於人之生命身體
    之安全，易生危險者均屬之，且攜帶兇器行竊，只需行竊時
    攜帶具有危險性之兇器為已足，並不以主觀上有以該兇器行
    兇之意圖為必要，最高法院亦著有70年度臺上字第6110號判
    決、71年度臺上字第728 號判決意旨可供參照。查扣案車窗
    擊破器1 支，質地堅硬，前端為金屬所製，客觀上足以危害
    他人生命、身體、安全，可供兇器使用，此業經本院當庭勘
    驗無誤（見本院卷第123 頁），並有扣案物照片附卷可參（
    見警卷第30頁），揆諸上開判決意旨，自屬刑法第321 條第
    1 項第3 款所謂之兇器無疑；次按機車車牌為公路監理機關
    所發給，固具有公文書性質，惟依道路交通安全規則規定，
    汽車牌照僅為行車之許可憑證，自屬於刑法第212 條所列特
    許證之一種（最高法院63年度台上字第1550號判例參照）。
    是核被告丙○變造車牌號碼進而懸掛在機車上騎乘而加以行
    使，及攜帶兇器竊盜等行為，係犯刑法第216 條、第212 條
    之行使變造特種文書罪，及同法第321 條第1 項第3 款之加
    重竊盜罪。公訴人雖認被告係犯刑法第330 條第1 項之攜帶
    兇器準強盜罪，惟查被告並無當場實施強暴、脅迫行為，且
    達使人難以抗拒之程度，業經敘明如前，自與該罪名之要件
    尚屬有間，公訴意旨容有誤會，惟起訴之基本事實既屬相同
    ，爰依刑事訴訟法第300 條規定予變更起訴法條。其變造特
    種文書之低度行為，應為行使變造特種文書之高度行為所吸
    收，不另論罪。被告所犯上開加重竊盜及行使變造特種文書
    行為之行為，固屬基於同一行竊目的而為，惟在法律上仍屬
    各自獨立之2 行為，是仍應予分論併罰。爰審酌被告年輕力
    壯，僅為圖一己私利，即任意持工具竊取他人財物，且於96
    年間業曾因竊盜案件，經法院判處有期徒刑3 月確定在案，
    有臺灣高等法院被告前案紀錄表1 份在卷可參，素行不佳，
    仍不知悔悟，再為本件竊盜犯行，又變造車牌號碼加以行使
    ，足以生損害於公路主管機關對於車牌管理之正確性，亦有
    非是，惟念及被告犯後尚知坦承犯行，態度尚佳，所竊得贓
    物業經被害人領回，有前開贓物認領保管單附卷可按，兼衡
    被告犯罪之手段與所造成被害人損失之程度等一切情狀，分
    別量處如主文所示之刑，並定應執行之刑，以資懲儆。末以
    ，扣案之車窗擊破器1 支，係被告所有且係供其為本件竊盜
    犯行所用之物，業據被告供認屬實（見本院卷第53頁），應
    依刑法第38條第1 項第2 款規定，宣告沒收。至被告所有用
    以變造上開機車車牌，且黏貼在車牌上之黑色膠帶，據被告
    供陳業經丟棄滅失（見本院卷第123 頁），復無證據足資證
    明此段供犯罪所用之膠帶仍尚存在，為免執行之困難，爰不
    為沒收之諭知。
據上論斷，應依刑事訴訟法第299 條第1 項前段、第300 條，刑
法第216 條、第212 條、第321 條第1 項第3 款、第51條第5 款
、第38條第1 項第2 款，判決如主文。
本案經檢察官乙○○到庭執行職務。
中　　華　　民　　國　　96　　年　　10　　月　　30　　日
                刑事第十四庭  審判長法  官  陳玉聰
                                    法  官  楊淑珍
                                    法  官  鄭凱文
以上正本證明與原本無異。
如不服本判決應於收受本判決後10日內向本院提出上訴書狀，並
應敘述具體理由，如未敘述上訴理由者，應於上訴期間屆滿後20
日內補提理由書狀於本院（均須按他造當事人之人數附繕本）「
切勿逕送上級法院」。
中　　華　　民　　國　　96　　年　　10　　月　　30　　日
　　　　　　　　　　　　　　　　　  書記官  林慧芬
附錄本判決論罪科刑法條：
中華民國刑法第321 條
（加重竊盜罪）
犯竊盜罪而有左列情形之一者，處6 月以上、5 年以下有期徒刑
：
一  於夜間侵入住宅或有人居住之建築物、船艦或隱匿其內而犯
    之者。
二  毀越門扇、牆垣或其他安全設備而犯之者。
三  攜帶兇器而犯之者。
四  結夥三人以上而犯之者。
五  乘火災、水災或其他災害之際而犯之者。
六  在車站或埠頭而犯之者。
前項之未遂犯罰之。
